【裁判字號】    99,交聲,349
【裁判日期】    991222
【裁判案由】    違反道路交通管理處罰條例聲明異議
【裁判全文】
臺灣花蓮地方法院交通事件裁定         99年度交聲字第349號
原處分機關  交通部公路總局臺北區監理所花蓮監理站玉里分站
異  議  人
即受處分人  黃姿穎
上列異議人即受處分人因違反道路交通管理處罰條例案件，對於
交通部公路總局臺北區監理所花蓮監理站玉里分站99年7月16 日
所為之裁決處分（處分案號：北監玉裁字第裁45-P00000000號）
聲明異議，本院裁定如下：
    主  文
原處分撤銷。
黃姿穎汽車駕駛人，駕駛汽車經測試檢定酒精濃度超過規定標準
，1年內不得考領駕駛執照及應施以道路交通安全講習。
    理  由
一、原處分意旨略以：本件異議人即受處分人黃姿穎（下稱異議
    人）前於民國98年4月17 日因駕車拒絕酒精濃度測試違規，
    前經交通部公路總局臺北區監理所花蓮監理站裁處罰鍰及吊
    銷汽車駕駛執照，3年內禁止考領（民國98年9月22日至 101
    年9月21日）。嗣於99年6月6日17時5分許，又於酒後駕駛車
    牌號碼8212-MU號自用小客車，行經花蓮縣玉里鎮○○路138
    號前，為警尾隨見異議人突將車輛停滯於快車道上而予攔停
    盤查，並測得呼氣酒精濃度達每公升0.94毫克而製單舉發。
    案移原處分機關，認異議人違規事實明確，爰依道路交通管
    理處罰條例第35條第1項第1款規定，裁處異議人罰鍰新臺幣
    （下同）60,000元，自99年7月16日（裁決日）起1年內不得
    考領駕駛執照，並施以道路交通安全講習。
二、異議意旨略以：異議人於99年6月6日在部落幫忙里長選舉拉
    票，舉發當時係競選總部內與他人聊天，當日雖有飲酒但並
    未開車亦不在車內，並無酒後駕駛之違規行為，為此聲明異
    議請求撤銷原處分云云。
三、按汽車駕駛人飲用酒類後其吐氣所含酒精濃度超過每公升0.
    25毫克者，不得駕車；汽車駕駛人，駕駛汽車經測試檢定有
    酒精濃度超過規定標準者，處新臺幣15,000元以上60,000元
    以下罰鍰，並當場移置保管其車輛及吊扣其駕駛執照1 年；
    又汽車駕駛人違反本條例規定，應受吊扣駕駛執照處分，於
    汽車駕駛人係無駕駛執照駕車者，在所規定最長吊扣期間內
    ，不得考領駕駛執照，道路交通安全規則第114條第2款及道
    路交通管理處罰條例第35條第1項第1款、第67條第6 項分別
    定有明文。經查：
    (一)本件異議人於上開時、地，有酒後駕駛之違規行為，經警
      測得酒精濃度為0.94MG/L等情，為異議人所自承，並有花
      蓮縣警察局花警交字第P00000000 號舉發違反道路交通管
      理事件通知單附卷可稽，且經本院依職權當庭勘驗取締當
      時之錄影光碟，並調取本院99年度玉交簡字第133 號案件
      全卷查核無訛，自堪認定。
    (二)按行政罰法第26條第1 項規定：「一行為同時觸犯刑事法
      律及違反行政法上義務規定者，依刑事法律處罰之。但其
      行為應處以其他種類行政罰或得沒入之物，而未經法院宣
      告沒收者，亦得裁處之。」究其立法目的，一行為同時觸
      犯刑事法律及違反行政法上義務規定時，由於刑罰與行政
      罰同屬對不法行為之制裁，而刑罰之懲罰作用較強，故依
      刑事法律處罰，即足資警惕，實無一事二罰再處行政罰之
      必要，且刑事法律處罰，由法院依法定程式為之，較符合
      正當法律秩序，應予優先適用，但罰鍰以外之沒入或其他
      種類行政罰，因兼具維護公共秩序之作用，為達行政目的
      ，行政機關仍得併予裁處。本件異議人所為酒後駕車之交
      通違規行為，因同時涉犯刑法第185條之3之公共危險罪，
      而為警移送臺灣花蓮地方法院檢察署偵查後，經本院以99
      年度玉交簡字第133號判處拘役65日確定等情，有本院 99
      年度玉交簡字第133 號案件全卷可稽。是揆諸前揭說明，
      本件異議人既因同一酒後駕車行為同時觸犯刑事法律及違
      反行政法上義務，其中刑事責任部分並經法院判處拘役65
      日，基於「一事不二罰」之原則，自不得再予裁處罰鍰之
      行政罰。從而，原處分機關逕裁處異議人罰鍰60,000元部
      分，自難謂適法。
    (三)又異議人前已因酒後駕駛拒絕酒精濃度測試，而為交通部
      公路總局臺北區監理所花蓮監理站於98年9月22 日裁處罰
      鍰6萬元，並吊銷駕駛執照，3年內禁止考領（自98年9月2
      2日至101年9月21日）等情，有該站99年8月6 日北監花四
      字第0990008361號函及所附裁決書、執行單在卷可稽。是
      本件被告又再次酒後駕駛，已係無照駕駛之情形而無從吊
      扣駕駛執照，自應依前開道路交通管理處罰條例第67條第
      6項規定，在原應吊扣駕駛執照1年之期間，禁止考領駕駛
      執照，此部分與施以道路交通安全講習部分，均係預防將
      來再犯危險之管制罰，與罰鍰處分之行政秩序罰性質有別
      ，不生一事不二罰之問題，原處分予以裁處，自無不當。
      惟原處分關於罰鍰部分，既有違誤，異議人聲明異議即有
      理由，自應由本院將原處分撤銷，並改諭知裁罰如主文第
      2 項所示，以期適法。至異議人本件禁止考領駕駛執照之
      期間與異議人前已禁止考領駕駛執照之期間如何競合適用
      ，係原處分機關執行之問題，併此敘明。
四、綜上所述，本件異議人於前開時、地，有酒後駕駛之違規事
    實，為異議人所不爭執。異議人上揭違規行為，所涉刑事部
    分既經本院判決確定，原處分機關依道路交通管理處罰條例
    第35條第1項第1款規定，重複裁處異議人罰鍰60,000元，即
    有違誤，至原處分關於禁止考領駕駛執照及施以道路交通安
    全講習部分於法並無違誤，惟異議人既係一違規行為，自應
    由本院將原處分撤銷，並改諭知裁罰如主文第2 項所示，以
    資適法。
中    華    民    國    99    年    12    月    22    日
                  交通法庭      法  官  林恒祺
上列正本證明與原本無異。
如對本裁定不服，應於送達後5 日內，向本院提出抗告狀（應抄
附繕本）。
中    華    民    國    99    年    12    月    22    日
                                書記官

司法院資訊處製作；財團法人民間司法改革基金會備份。
